臺灣臺南地方法院臺南簡易庭民事判決
111年度南簡字第995號
原      告  周翊庭  

被      告  李來陽  
上列當事人間請求侵權行為損害賠償(交通)事件，本院於民國11
1年8月8日言詞辯論終結，判決如下：
    主      文
一、被告應給付原告新臺幣248,540元，及自民國111年6月18日
    起至清償日止，按週年利率5％計算之利息。
二、原告其餘之訴駁回。
三、訴訟費用新臺幣2,980元，其中新臺幣2,682元由被告負擔，
    新臺幣298元由原告負擔。
四、本件原告勝訴部分得假執行。但被告如以新臺幣248,540元
    為原告預供擔保，得免為假執行。
    事實及理由
一、原告起訴主張：被告於111年4月6日下午15時7分許，駕駛汽
    車行經臺南市○區○○路0段000號前，未注意前方紅燈號誌、
    未減速即追撞原告所有之車牌號碼000－0000號自用小客車（
    下稱系爭車輛）而發生車禍（下稱系爭車禍），致原告受有
    頸椎痛、左側腕部挫傷、頭暈（下稱系爭傷害），及系爭車
    輛受損。原告受傷而支出醫療費1,040元；及受有3日不能工
    作之損失6,000元；另修車期間需租車代步，而支出租金25,
    500元；且系爭車輛雖經修復，但受有交易價值減損200,000
    元，原告並支付臺南市汽車商業同業公會鑑定費13,000元；
    另受有精神慰撫金30,000元之損失，合計275,540元。為此
    ，原告爰依侵權行為法律關係提起本件訴訟。並聲明：被告
    應給付原告275,540元，及自起訴狀繕本送達翌日起至清償
    日止，按週年利率5％計算之利息。
二、被告則以：對於發生系爭車禍，伊負過失責任不爭執。願意
    賠償原告醫療費1,040元、3日不能工作之損失6,000元。原
    告非職業駕駛人，系爭車輛僅是代步工具並非謀生工具，不
    同意給付。系爭車輛維修費用被告已賠付約30多萬元，原告
    透過訴訟再請求系爭車輛交易價值減損200,000元及鑑定費1
    3,000元，被告不同意給付，希望就交易價值減損，兩造各
    吸收一半，被告願意給付之上限為120,000元。另精神慰撫
    金額過高等語。並聲明：原告之訴駁回。
三、得心證之理由：
㈠、因故意或過失，不法侵害他人之權利者，負損害賠償責任；
    汽車、機車或其他非依軌道行駛之動力車輛，在使用中加損
    害於他人者，駕駛人應賠償因此所生之損害；不法侵害他人
    之身體或健康者，對於被害人因此喪失或減少勞動能力，或
    增加生活上之需要時，應負損害賠償責任；不法侵害他人之
    身體、健康、名譽、自由、信用、隱私、貞操，或不法侵害
    其他人格法益而情節重大者，被害人雖非財產上之損害，亦
    得請求賠償相當之金額；不法毀損他人之物者，被害人得請
    求賠償其物因毀損所減少之價額。民法第184條第1項前段、
    第191條之2前段、第193條第1項、第195條第1項前段及第19
    6條分別定有明文。本件兩造發生系爭車禍，導致原告受有
    系爭傷害及系爭車輛毀損，且被告未注意前方紅燈號誌、未
    減速慢行，具有過失，為被告所不爭執，則被告之駕駛過失
    行為與原告受有系爭傷害、系爭車輛毀損間有相當因果關係
    ，被告自應負損害賠償之責。
㈡、就原告請求之項目審酌如下：
  ⒈醫療費及不能工作之損失：
　　原告主張支出醫療費1,040元，及3日不能工作之損失6,000
    元，提出醫療收據、診斷證明書、薪資證明書、請假單（見
    調字卷第27至29頁、本院卷第71至73頁），被告同意給付，
    是原告此部分請求1,040元、6,000元應予准許。
  ⒉租車費用：
　　原告主張系爭車輛維修期間（自111年4月6日至111年5月24
    日）為往返住家及公司，向伍政小客車租賃有限公司承租車
    輛代步，受有租金損失25,500元，並提出租金收據（見調字
    卷第31頁）。被告辯稱原告非職業駕駛人，不用租車云云，
    惟原告為往返自宅及公司工作，倘無系爭車禍發生致系爭車
    輛受損維修，原告本可使用系爭車輛作為交通工具上下班，
    是原告租車代步，應屬系爭車禍造成其「增加生活上之需要
    」，審酌系爭車輛遭撞及後毀損嚴重，甚至再追撞前車，致
    系爭車輛車體前後均有受損，有系爭車禍現場照片及系爭車
    輛維修照片在卷可稽（見調字卷第37至45頁、第85至98頁）
    ，是系爭車輛維修期間自111年4月6日至111年5月24日尚屬
    合理，而原告於車輛修繕期間，承租車輛代步17天、租金每
    日1,500元，合計25,500元，依車輛受損修繕情形、承租天
    數、租金，尚屬合理。是原告請求因增加生活上之需要而另
    行租車之費用25,500元，應予准許。
  ⒊系爭車輛交易價值減損：
　　損害賠償之目的在於填補所生之損害，其應回復者，係損害
    事故發生前之應有狀態，自應將事故發生後之變動狀況悉數
    考量在內。故於物被毀損時，被害人除得請求修補或賠償修
    復費用，以填補技術性貶值之損失而回復物之物理性原狀外
    ，就其物因毀損所減少之交易價值，亦得請求賠償，以填補
    交易性貶值之損失而回復物之價值性原狀（最高法院104年
    度台上字第2391號判決意旨）。原告主張系爭車輛因系爭車
    禍受損，修復後仍受有交易價值貶損20萬元之損害乙節，業
    據提出臺南市汽車商業同業公會鑑定報告書為證（見調字卷
    第35頁），該鑑定報告認系爭汽車因受撞以致更換前保險桿
    、前保險桿內支架、後備胎底板、後尾板、後尾門、後保險
    桿及左右後車樑受損變形修復，且後車尾段已嚴重破壞車體
    之結構，系爭汽車正常情形下於111年4月時之市價約65萬元
    ，修復後現值僅約45萬元，價差20萬元等語。審酌臺南市汽
    車商業同業公會係由汽車買賣業者所組成，熟稔各類車輛市
    場價格之影響因素，其鑑定結果應為可採，且本院於諸多請
    求交易價值減損之案件亦委託該公會鑑定（諸如：110年度
    南簡字第1520號、110年度南簡字第247號、110年度南簡字
    第256號），該公會自不可能因一方於訴訟前委託鑑定，即
    做有利於該方之鑑定結果而自毀專業及公信，是被告辯稱原
    告自行送請鑑定有失偏頗、系爭車輛交易價值減損20萬元過
    高等語，尚難採信。且本院曉諭被告是否要發函詢問臺南市
    汽車同業公會詳細問題，或聲請本院向其他鑑定單位鑑定交
    易價值減損，或請本院向二手車商查詢如何就系爭車輛修復
    後估價等方式，惟被告均未另行舉證，致其無法推翻本院前
    已形成之心證。是原告主張其受有系爭車輛交易價值減損20
    萬元之損害，並請求被告賠償，即屬有據。
  ⒋鑑定費用部分：
　  原告主張其委託臺南市汽車商業同業公會進行上開鑑定，支
    出鑑定費13,000元，業據提出鑑定費收據為憑（見調字卷第
    31頁）。而鑑定費倘係當事人為證明損害發生及其範圍所必
    要之費用，即屬損害之一部分，應得請求賠償（最高法院92
    年度台上字第2558號判決意旨）。前開鑑定費之支出，雖非
    因被告上開侵權行為直接所受之損害，惟原告若未委託專業
    機構鑑定，系爭汽車是否受有交易價格貶損、受損害金額為
    若干，均無從認定，原告前開支出應係實現其損害賠償請求
    權之必要費用，且係因被告之不法侵權行為所引起，原告請
    求被告賠償上開鑑定費用13,000元，亦有理由。
  ⒌精神慰撫金部分：
    原告因受有系爭傷害，精神上受有痛苦，原告依據民法第19
    5條第1項之規定請求被告賠償其非財產上之損害，即屬有據
    。查原告大學畢業，已婚，目前從事餐飲及房仲業，被告為
    高中教官退休，與配偶同住，2名子女均已成年，經濟狀況
    靠退休金。兩造經濟、財產狀況，復有稅務電子閘門財產所
    得調件明細表附卷可參（見本院卷第31至34頁、第55至61頁
    ）。審酌兩造上述之身份、教育程度、經濟能力、社會地位
    ，認原告請求精神慰撫金以3,000元為適當，逾此數額之請
    求，則無理由。
　⒍綜上，原告請求被告賠償248,540元（計算式：醫療費1,040
    元＋不能工作損失6,000元＋租車費用25,500元＋系爭車輛交易
    價值減損200,000元＋鑑定費用13,000元、精神慰撫金3,000
    元），逾此金額之請求，則屬無據，應予駁回。
四、綜上所述，原告依侵權行為損害賠償規定，請求被告給付24
    8,540元，及自起訴狀繕本送達翌日即111年6月18日起（見
    調字卷第107頁）至清償日止，按週年利率5％計算之利息，
    為有理由，應予准許，逾此範圍之請求，為無理由，應予駁
    回。
五、本件原告勝訴部分係依民事訴訟法第427條第1項規定簡易訴
    訟事件所為被告敗訴之判決，依同法第389條第1項第3款之
    規定，應依職權宣告假執行。並依同法第392條第2項之規定
    ，依職權宣告被告如預供相當之擔保，得免為假執行。
六、法院為終局判決時，應依職權為訴訟費用之裁判；又各當事
    人一部勝訴，一部敗訴者，其訴訟費用，由法院酌量情形，
    命兩造以比例分擔或命一造負擔，或命兩造各自負擔其支出
    之訴訟費用。民事訴訟法第87第1項、第79條分別定有明文
    。本件原告之訴為一部有理由，一部無理由，本案訴訟費用
    2,980元，原告應負擔298元，被告應負擔2,682元。
七、本件事證已臻明確，兩造其餘攻擊防禦方法及舉證，核與本
    判決之結果不生影響，爰不另為贅論，附此敘明。
八、據上論結，本件原告之訴為一部有理由、一部無理由，判決
    如主文。
中　　華　　民　　國　　111 　年　　8 　　月　　22　　日
  　　　　　　　　臺灣臺南地方法院臺南簡易庭　　　　　
                                  法  官　羅郁棣
以上正本證明與原本無異。
如不服本判決，應於送達後20日內向本庭（台南市○○路0段000
號）提出上訴狀（須按他造當事人人數附繕本）。
中　　華　　民　　國　　111 　年　　8 　　月　　22　　日
　　　　　　　　　　　　　　　　　書記官 曾美滋